【裁判字號】    97,易,3282
【裁判日期】    980213
【裁判案由】    傷害等
【裁判全文】
臺灣板橋地方法院刑事判決              97年度易字第3282號
公  訴  人  臺灣板橋地方法院檢察署檢察官
被      告  甲○○
                    國民
                    樓
選任辯護人  陳昭全律師
上列被告因傷害等案件，經檢察官提起公訴（97年度偵字第1404
3 號），本院判決如下：
    主      文
甲○○犯商標法第八十二條之非法陳列侵害商標權之商品罪，處
拘役伍拾日，如易科罰金，以新臺幣壹仟元折算壹日，扣案之仿
冒「ROLEX 」商標圖樣之手錶壹支，沒收之；又犯傷害罪，處有
期徒刑肆月，如易科罰金，以新臺幣壹仟元折算壹日。
    事      實
一、甲○○明知「ROLEX 」之圖樣係瑞士商勞力士公司向經濟部
    智慧財產局申請註冊核准登記，而取得商標專用權，指定使
    用於鐘錶計時器及其組件、鐲錶、裝飾珠寶鑽石之手錶等商
    品，且仍在商標專用期內，非經商標權人同意或授權，不得
    於同一或類似商品使用近似或相同之註冊商標，亦明知其父
    林榮成所有烙製有「ROLEX 」商標圖樣之手錶1 支係屬仿冒
    商品，仍意圖販賣而自民國97年4 月22日凌晨4 時20分許起
    ，在其址設臺北市○○區○○路3 段155 巷4 弄16號3 樓住
    處，以個人電腦設備連結網際網路，在「Yahoo!奇摩」拍賣
    網站，以「lcbsbw1105」名義刊登販賣上揭仿冒商標商品之
    廣告，供不特定人競標而陳列之。嗣警員乙○○於同年月27
    日晚間8 時57分許執行網路巡邏勤務時發現上情，乃向甲○○佯示有意標購，並約定於同年月29日下午4 時30分許，在
    臺北縣板橋市○○路○ 段32號前檢視商品。甲○○屆期駕駛
    車牌號碼5B-8611 號自用小客車前往約定地點，經乙○○當
    場出示警察服務證，表明警察身份，並要求甲○○偕同前往
    警局接受調查。甲○○不從，乙○○乃步行至甲○○所駕駛
    上開自用小客車左前側，抄錄該車輛車牌號碼，並擬電聯其
    他員警到場支援而瀏覽手機電話簿。詎甲○○知悉乙○○為
    依法執行職務之公務員，已預見乙○○當時站在其所駕駛之
    上開自用小客車左前側，與該車輛甚為接近，倘駕車貿然行
    進，可能撞擊乙○○，車輛輪胎亦可能輾過乙○○左腳，竟
    為駕車逃離現場，於警員乙○○依法執行職務時，仍基於縱
    致乙○○受傷之結果，亦不違背其本意之傷害故意，駕車前
    進並因而撞擊警員乙○○，致乙○○往後倒地後，該車輛左
    前車輪再輾過乙○○左腳，以此強暴之方式妨害乙○○執行
    公務，並致乙○○受有左足踝骨折併脫臼之傷害。
二、案經瑞士商勞力士公司、乙○○訴由臺北縣政府警察局板橋
    分局報請臺灣板橋地方法院檢察署檢察官偵查起訴。
    理      由
一、證據能力部分：
（一）告訴人乙○○於警詢時之陳述、職務報告：
   1、按被告以外之人於審判外之言詞或書面陳述，除法律有規
      定者外，不得作為證據；被告以外之人於檢察事務官、司
      法警察官或司法警察調查中所為之陳述，與審判中不符時
      ，其先前之陳述具有較可信之特別情況，且為證明犯罪事
      實存否所必要者，得為證據；被告以外之人於審判中死亡
      者；身心障礙致記憶喪失或無法陳述者；滯留國外或所在
      不明而無法傳喚或傳喚不到者；到庭後無正當理由拒絕陳
      述者，其於檢察事務官、司法警察官或司法警察調查中所
      為之陳述，經證明具有可信之特別情況，且為證明犯罪事
      實之存否所必要者，得為證據，刑事訴訟法第159條第1項
      、第159條之2、第159條之3分別定有明文。
   2、查告訴人乙○○係被告甲○○以外之人，其於警詢時之陳
      述及職務報告，均係被告以外之人於審判外之言詞及書面
      陳述，依刑事訴訟法第159 條第1 項規定，原則上並無證
      據能力。且告訴人乙○○於警詢時之陳述及職務報告，核
      與其於本院審理時證述之情節不同，此有上開筆錄及職務
      報告在卷足憑。且上開筆錄及職務報告均係其他員警先行
      繕打製作，再攜至醫院交由告訴人乙○○簽名，告訴人乙○○僅大約看過，與實情有相當出入等情，亦據告訴人乙○○於本院審理時證述甚詳，則告訴人乙○○先前之陳述
      即無具有較可信之特別情況；且亦查無刑事訴訟法第159
      條之3 所定各款情形，而選任辯護人於本院準備程序時，
      復否認上開證據方法之證據能力。依上開說明，應認告訴
      人乙○○於警詢時之陳述及職務報告，並無證據能力。
（二）告訴人乙○○、證人林榮成於偵訊時之陳述：
   1、按被告以外之人於偵訊中向檢察官所為之陳述，除顯有不
      可信之情況者外，得為證據，刑事訴訟法第159 條之1第2
      項定有明文。而所謂不可信情況之認定，法院應審酌被告
      以外之人於陳述時之外在環境及情況，例如：陳述時之心
      理狀況、有無受到外力干擾等，以為判斷之依據，故係決
      定陳述有無證據能力，而非決定陳述內容之證明力（法院
      辦理刑事訴訟案件應行注意事項89參照）。職是，被告以
      外之人前於偵查中已具結而為證述，除反對該項供述具有
      證據能力之一方，已釋明「顯有不可信之情況」之理由外
      ，皆得為證據。
   2、查證人即告訴人乙○○、證人林榮成在檢察官偵查時，均
      係以證人之身份，經檢察官告以具結之義務及偽證之處罰
      ，經其等具結，而於負擔偽證罪之處罰心理下所為，係經
      以具結擔保其等證述之真實性。又司法實務運作上，咸認
      偵查中檢察官向被告以外之人取得之陳述，原則上均能遵
      守法律規定，不致違法取供，可信性極高，因而明定除顯
      有不可信之情況者外，得為證據。亦即，被告以外之人於
      偵查中依法應具結者已具結，向檢察官所為之陳述，原則
      上具有證據能力，於例外「顯有不可信之情況」，始不具
      證據能力。證人乙○○、林榮成於檢察官訊問時之證述，
      並無證據顯示係遭受強暴、脅迫、詐欺、利誘等外力干擾
      情形，或在影響其等心理狀況致妨礙其等自由陳述等顯不
      可信之情況下所為。其等於偵訊時之陳述既無顯不可信之
      情況，依上開說明，自有證據能力。
   3、又證人乙○○於偵查中之陳述，固屬未經被告反對詰問之
      傳聞證據，惟未經被告行使詰問權之被告以外之人於偵查
      中向檢察官所為之陳述，應屬未經完足調查之證據，非謂
      無證據能力。且被告及選任辯護人於檢察官訊問證人乙○○時均在場，並已就證人乙○○當日所述表示意見；證人
      乙○○於本院審理期日亦已到庭作證，並經公訴人、被告
      及選任辯護人充分之實質詰問，是被告詰問權之欠缺，已
      於審判中由公訴人、被告及選任辯護人行使予以補正（最
      高法院95年度臺上字第6675號判決意旨參照）。是選任辯
      護人主張證人乙○○於偵訊時之證述，屬於審判外之傳聞
      證據，且未經被告行使反對詰問權，因而不具證據能力云
      云，並無理由。
（三）告訴代理人賴志銘於偵訊時之指訴：
   1、按證人、鑑定人依法應具結而未具結者，其證言或鑑定意
      見不得作為證據，刑事訴訟法第158條之3定有明文。而告
      訴人之指訴雖係以使被告受刑事訴追為目的，但非本法第
      三條所稱之「當事人」，乃當事人以外之第三人，如就與
      待證事實有重要關係之親身知覺、體驗事實陳述時，即居
      於證人之地位，自應依同法第186條第1項規定命其具結，
      使告訴人知悉其有據實陳述之義務，以擔保其證言之真實
      性，該供述證據始具證據能力，如未踐行人證之法定調查
      程序，應不得作為證據（最高法院97年度臺上字第1906號
      判決參照）。
   2、查告訴代理人賴志銘於97年5月23日偵訊時，係以告訴代
      理人之身分到庭陳述意見，並未經其具結以擔保證言之真
      實性，有該日偵訊筆錄在卷可查。揆諸前開說明，告訴代
      理人賴志銘當日之陳述，即不得作為認定被告犯行之證據
      。
（四）其餘供述證據：
      按被告以外之人於審判外之陳述，雖不符刑事訴訟法第
      159條之1至第159條之4 之規定，而經當事人於審判程序
      同意作為證據，法院審酌該言詞陳述或書面陳述作成時之
      情況，認為適當者，亦得為證據；當事人、代理人或辯護
      人於法院調查證據時，知有第159 條第1項不得為證據之
      情形，而未於言詞辯論終結前聲明異議者，視為有前項之
      同意，刑事訴訟法第159 條之5 定有明文。查被告及選任
      辯護人於本院準備程序時，就告訴代理人丙○○於警詢時
      之指訴、經濟部智慧財產局商標資料檢索服務資料、鑑定
      證明書、違反商標法案查扣物品市價估價表、亞東紀念醫
      院診斷證明書等證據方法之證據能力並不爭執，且未於言
      詞辯論終結前聲明異議，本院審酌上開證據作成時之狀況
      ，核無違法取證或證明力顯然過低之情事，揆諸前開說明
      ，自均得為證據。
二、認定事實：
（一）違反商標法部分：
      被告於上揭時、地，明知其父親林榮成所有之手錶1 支為
      仿冒「ROLEX 」商標之商品，仍意圖販賣而陳列之事實，
      業據被告於本院審理時供認不諱。又「ROLEX 」之商標圖
      樣係瑞士商勞力士公司向我國經濟部智慧財產局申請核准
      註冊，取得商標專用權，指定使用於鐘錶計時器及其組件
      、鐲錶、裝飾珠寶鑽石之手錶等商品，且仍在商標專用期
      內等情，亦據告訴代理人丙○○於警詢時指訴甚詳，並有
      經濟部智慧財產局商標資料檢索服務資料1 紙在卷可查。
      而被告自97年4 月22日凌晨4 時20分許起，在拍賣網站上
      刊登販賣上開仿冒「ROLEX 」商標圖樣手錶1 支之訊息，
      至同年月27日晚間8 時57分許為警執行網路巡邏勤務時發
      覺等情，亦據證人乙○○於偵訊時證述甚詳，並有拍賣網
      頁蒐證畫面4 張附卷可資佐證。而該仿冒「ROLEX 」商標
      圖樣之手錶1 支，經鑑定人丙○○鑑定結果，認其上皇冠
      圖樣材質粗糙、錶帶材質粗糙、結構不及原廠商品精細、
      商標位置與原廠商品不同，判斷應係仿冒商品乙情，有本
      院審理筆錄在卷可查。且被告於上開網頁亦留言指稱：「
      我不清楚這真ㄉ假ㄉ」、「我聽說這圖1 應該不是真的」
      等語，有該網頁資料在卷可資佐證。足徵被告確已知悉上
      開手錶1 支確為仿冒之商品，竟仍意圖販賣而刊登上開手
      錶之相片於拍賣網站上，則其意圖販賣而陳列仿冒商品之
      犯行，堪以認定。
（二）傷害及妨害公務部分：
      被告於本院審理時，固坦承駕車傷及告訴人乙○○之事實
      ，惟矢口否認有何妨害公務及傷害之犯行，辯稱：其當時
      急於離去現場，因告訴人乙○○突然衝出，始為其所駕駛
      之車輛撞擊，其並非故意衝撞告訴人乙○○云云。選任辯
      護人則以：被告並非故意衝撞告訴人乙○○，亦無故意對
      告訴人乙○○施以強暴脅迫之犯意；被告雖撞擊告訴人乙○○成傷，然其事發後隨即下車查看，並電聯救護車前往
      救護，足見被告並未預期告訴人乙○○受傷之結果，且告
      訴人乙○○受傷之結果，亦違背被告本意，則被告並無妨
      害公務及傷害之故意云云為被告辯護。經查：
   1、被告於97年4月29日下午4時30分許，在臺北縣板橋市○○
      路○段32號前，駕駛車牌號碼5B-8611號自用小客車撞擊告
      訴人乙○○，致告訴人乙○○往後倒地後，左腳再為被告
      所駕駛之上開車輛輾過，因而受有左足踝骨折併脫臼之傷
      害等情，已據被告於警詢、偵訊及本院審理時供認不諱，
      證人即告訴人乙○○於偵訊及本院審理時亦結證稱：其與
      被告約定於上開時、地見面後，被告出示仿冒手錶，其即
      提出警察服務證，並表明警察身分，要求被告同往警局接
      受調查，被告不斷哀求給予機會，大約僵持3 分鐘，被告
      均無配合之意，其即拿出手機，告知被告將請求支援，且
      因擔心被告逃走，就走到車子左前方，想要記下車號，就
      被被告所駕駛之車輛撞到，左腳再被上開車輛之左前輪輾
      過等語甚詳，並有亞東紀念醫院診斷證明書1 紙在卷可查
      。
   2、被告及選任辯護人雖以前揭情詞置辯，然查，告訴人乙○○要求被告偕同前往警局接受調查，為被告所拒，告訴人
      乙○○遂步行至被告所駕駛上開自用小客車左前方，距離
      車輛2 、3 步距離，並抄錄上開車輛之車牌號碼，又瀏覽
      手機電話簿尋找其他員警電話，擬請求支援；詎被告竟突
      然駕車駛往左前方，致車輛左前方保險桿撞及告訴人乙○○左小腿，乙○○往後倒地後，左腳再為被告所駕駛車輛
      左前輪輾過乙情，已據證人即告訴人乙○○於偵訊及本院
      審理時證述甚詳。則被告辯稱係因告訴人乙○○忽然衝出
      ，致其閃避不及，因而輾過告訴人乙○○等節，已有可疑
      。又被告於偵訊時原稱：告訴人乙○○要求其至派出所說
      明，其答稱沒空，並準備將車輛駛離，告訴人乙○○直接
      衝到其前方，其旋即煞車，惟仍撞擊告訴人乙○○云云（
      詳臺灣板橋地方法院檢察署97年度偵字第14043 號偵查卷
      宗第41頁）；嗣改稱：告訴人乙○○要求其偕同至派出所
      說明，其覺得去派出所很麻煩，就搖手說家裡還有事情，
      且慢慢鬆開煞車，當時並未意識告訴人乙○○已經腳跨到
      左前車輪位置，嗣因告訴人乙○○跌坐地上，其旋即下車
      並電聯救護車云云（詳臺灣板橋地方法院檢察署97年度偵
      字第14043 號偵查卷宗第59頁）；於本院審理時則稱：當
      時告訴人乙○○在其車窗旁邊，1 手扶著車窗，1 手撥打
      手機，嗣其鬆開煞車後，告訴人乙○○1 大步跨到其左前
      方，其即見告訴人乙○○倒地，並馬上煞車云云，足見被
      告就告訴人乙○○何以出現在其所駕駛車輛前方，而為其
      所撞擊壓輾乙情，陳述已有不一。況告訴人乙○○身高約
      165 公分，跨步最遠僅法庭2 塊地磚距離（長約120 公分
      ）乙情，業據本院當庭勘驗屬實；又被告駕駛之休旅車，
      車頭並非短小，有上開自用小客車相片3 張在卷可查。衡
      情告訴人乙○○倘原站立於駕駛座左側，應無1 步跨向上
      開自用小客車左前側，而旋遭被告所駕車輛撞擊之理。從
      而被告上開所辯，應不足採。則被告見告訴人乙○○立於
      其所駕駛上開自用小客車左前側，距離該自用小客車甚為
      接近，以被告係心智正常之成年男子，當可預見以汽車近
      距離撞擊無任何保護措施之個人，將有導致該人受傷之可
      能，竟因逃逸路線受阻，見告訴人乙○○站立於其車輛左
      前方，猶駕車駛向告訴人乙○○，縱告訴人乙○○不及閃
      避遭撞擊亦不違背其本意，顯見被告於主觀上確有傷害之
      不確定故意甚明。至被告撞擊告訴人乙○○後，雖立即電
      聯救護車救護告訴人乙○○，僅足徵被告犯後積極從事救
      護行動，犯後態度並非至劣，則被告辯稱其非故意衝撞告
      訴人乙○○一節，洵無可採。
   3、又告訴人乙○○於案發時雖身著便衣，然其已出示警察服
      務證於被告，並表明為警察之身分，此據證人即告訴人乙○○於偵訊時證述甚詳。被告於偵訊及本院審理時亦稱：
      告訴人乙○○有表示其為警察等語甚明，則被告當可認識
      告訴人乙○○為執行公務之員警無疑。則其見告訴人乙○○站立於車前，竟為圖駕車逃離現場，於告訴人乙○○依
      法執行職務時，基於傷害之不確定故意，駕駛車輛撞擊告
      訴人乙○○，致告訴人乙○○跌坐於地後，所駕車輛再輾
      過告訴人乙○○左腳，已如前述，則被告以此強暴之方式
      妨害告訴人乙○○執行公務，則其傷害及妨害公務之犯行
      均屬明確，應依法論科。
三、核被告所為，係犯商標法第82條之明知為仿冒商標商品，意
    圖販賣而陳列之罪、刑法第135條第1項之對於公務員依法執
    行職務時施強暴罪、第277條第1項之傷害罪。次按刑事法若
    干犯罪行為態樣，本質上原具有反覆、延續實行之特徵，立
    法時既予特別歸類，定為犯罪構成要件之行為要素，則行為
    人基於概括之犯意，在密切接近之一定時、地持續實行之複
    次行為，倘依社會通念，於客觀上認為符合一個反覆、延續
    性之行為觀念者，於刑法評價上，即應僅成立一罪，俾免有
    重複評價、刑度超過罪責與不法內涵之疑慮；學理上所稱「
    集合犯」之職業性、營業性或收集性等具有重複特質之犯罪
    均屬之，例如經營、從事業務、收集、販賣、製造、散布等
    行為概念者是（最高法院95年臺上字第1079號判決、第4686
    號判決意旨參照）。查被告自97年4 月22日凌晨4 時20分許
    起至同年月27日晚間8 時57分許為警執行網路巡邏勤務發現
    時止，意圖販賣而陳列上開仿冒商品之行為，具有不斷反覆
    實施之特性，屬集合犯，自應論以一行為。又被告以一駕車
    衝撞員警之行為，同時觸犯傷害罪及妨害公務二罪名，為想
    像競合犯，應從一重之傷害罪處斷。另被告所犯上開違反商
    標法及傷害等罪間，犯意各別，行為互殊，應予分論併罰。
    末查，警員乙○○喬裝買家，向被告佯示有意購買上開仿冒
    商標圖樣商品，實際並無購買之真意，此據證人乙○○於本
    院審理時證述甚詳。又被告原擬贈送手錶與告訴人乙○○所
    佯裝之買家，亦無販賣其於拍賣網路上陳列之手錶1 支或扣
    案手錶45支之意，此據證人林榮成於偵訊時、證人丁○○於
    本院審理時證述甚詳。是被告並無出售其所陳列上開手錶1
    支或扣案手錶45支之意甚明。又被告於網路上陳列之手錶1
    支及扣案之手錶45支，均係被告父親林榮成所有，此據被告
    於偵訊時陳述甚詳，核與證人林榮成於偵訊時證述之情節相
    符，從而上開手錶亦非被告意圖販賣所購入。是以，被告上
    開所為，應僅構成商標法第82條之非法陳列侵害商標權之商
    品罪，起訴書認被告係犯商標法第82條之販賣仿冒商標商品
    罪，尚有誤會，惟因本案被告之犯罪基本事實相同，法條同
    一，且經公訴人當庭更正，故逕行論以商標法第82條之非法
    陳列侵害商標權之商品罪，且無庸變更起訴法條。爰審酌商
    標具有辨識商品來源之功用，且企業經營者通常經過相當時
    間並投入大量資金於商品之行銷及品質改良，方使該商標具
    有代表一定品質之效，被告明知其陳列於網路上之手錶係仿
    冒商標之商品，竟為貪圖小利意圖販賣而陳列之，對商標權
    人之權益侵害非小，破壞我國致力於智慧財產權保護之國際
    聲譽。又其為逃避警方之查緝，駕車撞擊執行公務之員警，
    造成員警受有左足踝骨折併脫臼之嚴重傷害，視他人之身體
    、安全如無物，且迄未與告訴人乙○○達成和解，然此係因
    雙方就和解金額有所爭執所致，兼衡其犯罪之動機、目的、
    手段，及犯後尚能坦承違反商標法部分犯行之態度，並積極
    救護告訴人乙○○等一切情狀，分別量處如主文所示之刑，
    並均諭知易科罰金之折算標準，以示懲儆。又被告意圖販賣
    而陳列之仿冒「ROLEX 」商標圖樣之手錶1 支雖未扣案，然
    係被告違反商標法第82條之罪所陳列之仿冒商品，依同法第
    83條規定，不問屬於犯人與否應宣告沒收之。另扣案之仿冒
    「ROLEX 」商標圖樣之手錶45支，並非本案被告犯商標法第
    82條之明知為仿冒商標商品，意圖販賣而陳列之罪所製造、
    販賣、陳列、輸出或輸入之商品，或所提供於服務使用之物
    品或文書，此據被告於偵訊時供陳甚明，而本案亦無證據證
    明被告陳列於網路上之手錶1 支與扣案之45支手錶有何關聯
    ，爰不為沒收之宣告，檢察官聲請沒收扣案手錶45支，應有
    未洽，附此敘明。
據上論斷，應依刑事訴訟法第299條第1項前段，商標法第82條、
第83條，刑法第11條前段、第135條第1項、第277條第1項、第55
條、第41條第1項前段，刑法施行法第1條之1第1項、第2項前段
，判決如主文。
本案經檢察官靳開聖到庭執行職務。
中    華    民    國    98    年    2     月    13    日
                  刑事第四庭    法  官  謝梨敏
以上正本證明與原本無異
如不服本判決應於送達後10日內向本院提出上訴狀
                                書記官  翁子婷
中    華    民    國    98    年    2     月    13    日
附錄本案論罪科刑法條全文：
商標法第82條
明知為前條商品而販賣、意圖販賣而陳列、輸出或輸入者，處一
年以下有期徒刑、拘役或科或併科新臺幣五萬元以下罰金。
刑法第135條
對於公務員依法執行職務時，施強暴脅迫者，處3 年以下有期徒
刑、拘役或3 百元以下罰金。
意圖使公務員執行一定之職務或妨害其依法執行一定之職務或使
公務員辭職，而施強暴脅迫者，亦同。
犯前二項之罪，因而致公務員於死者，處無期徒刑或7 年以上有
期徒刑；致重傷者，處3 年以上、10年以下有期徒刑。
刑法第277條
傷害人之身體或健康者，處3年以下有期徒刑、拘役或1千元以下
罰金。
犯前項之罪因而致人於死者，處無期徒刑或7年以上有期徒刑；
致重傷者，處3年以上10年以下有期徒刑。


司法院資訊處製作；財團法人民間司法改革基金會備份。
